臺灣新北地方法院民事裁定
110年度消債更字第446號
聲  請  人  
即  債務人  曹睿彥  

代  理  人  詹素芬律師
上列當事人聲請消費者債務清理更生事件，本院裁定如下：
    主  文
聲請人甲○○自中華民國一一○年十二月十四日上午十時起開始更
生程序。
命司法事務官進行本件更生程序。
    理  由
一、聲請意旨略以：聲請人因積欠債務，曾向最大債權金融機構
    中國信託商業銀行股份有限公司（下稱中國信託銀行）申請
    債務前置協商，並達成分期還款協議，惟嗣因疫情影響，聲
    請人收入減少，扣除必要支出及扶養費後，已不足負擔上開
    每月應還款金額而毀諾。聲請人顯有不能清償債務之情事，
    爰依法聲請裁定開始消費者債務清理之更生程序等語。
二、按「債務人不能清償債務或有不能清償之虞者，得依本條例
    所定更生或清算程序，清理其債務。」、「債務人無擔保或
    無優先權之本金及利息債務總額未逾新臺幣一千二百萬元者
    ，於法院裁定開始清算程序或宣告破產前，得向法院聲請更
    生。」、「債務人對於金融機構負債務者，在聲請更生或清
    算前，應向最大債權金融機構請求協商債務清償方案，或向
    其住、居所地之法院或鄉、鎮、市、區調解委員會聲請債務
    清理之調解。」，消費者債務清理條例（下稱消債條例）第
    3條、第42條第1項、第151條第1項分別定有明文。次按「法
    院裁定開始更生或清算程序後，得命司法事務官進行更生或
    清算程序，必要時得選任律師、會計師或其他適當之自然人
    或法人一人為監督人或管理。」、「法院開始更生程序之裁
    定，應載明其年、月、日、時，並即時發生效力。」，消債
    條例第16條第1項、第45條第1項亦有明定。
三、經查，聲請人曾依消債條例第151條規定向最大債權金融機
    構中國信託銀行申請債務前置協商，並達成分期還款協議，
    惟嗣經通報毀諾等情，業經中國信託銀行函覆明確，並提供
    前置協商紀錄資料為憑（見本院卷第35至59頁），堪認可採
    。又聲請人於聲請本件更生前5年內未從事每月平均營業額
    新臺幣（下同）200,000元以上之營業活動，且積欠中國信
    託銀行等債權人（含金融機構與非金融機構）無擔保或無優
    先權之債務總額共計955,010元等情，亦有財產及收入狀況
    說明書、債權人清冊、財團法人金融聯合徵信中心查詢當事
    人綜合信用回覆報告在卷可稽（見本院卷第14、20至23頁）
    ，並經債權人函覆明確，堪信屬實。是聲請人為一般消費者
    ，積欠無擔保或無優先權之債務總額未逾12,000,000元，且
    提起本件更生聲請前，已踐行前置協商而不成立之事實，應
    堪認定。
四、聲請人前既經協商成立而毀諾，則其本件更生聲請可否准許
    ，依上開規定，首應審酌聲請人毀諾有無不可歸責於已致履
    行困難之事由；如有，次應綜合聲請人之全部財產、收支狀
    況及債務總額等一切情狀，以評估其現況是否確實不能維持
    最基本生活條件，而有不能清償債務或不能清償之虞之情事
    。本院調查及判斷如下：
  ㈠有無不可歸責於己致履行困難之事由：
    聲請人前於106年8月間與最大債權金融機構中國信託銀行成
    立債務協商還款方案，達成「153期、利率4％，每期還款8,0
    00元」之條件，惟於110年2月間毀諾（見本院卷第10、21頁
    ）。本院審酌聲請人毀諾時每月收入扣除其必要支出及未成
    年子女之扶養費後，確有不敷支應協商還款方案之情形（詳
    後述），堪認聲請人係因不可歸責於己之事由，致履行經協
    商成立之債務清償方案有困難。
  ㈡是否不能清償債務或有不能清償之虞：
  ⒈聲請人之財產及收入狀況：
    觀諸聲請人提出之全國財產稅總歸戶財產查詢清單所示，聲
    請人名下無任何不動產（見本院卷第17頁）。又聲請人主張
    其目前為全職計程車司機，加入台灣大車隊，工作範圍以雙
    北地區為主，主要收入來源有車隊派遣、路招客，非固定之
    額外收入有車隊廣告車貼，因身體不佳及須接送未成年子女
    上下學而致致工時有所限制，且受新冠肺炎疫情影響，營業
    額亦銳減，並提出最近3個月之收入明細在卷為證（見本院
    卷第65頁），堪信為真實，故應可以上開薪資明細計算聲請
    人每月平均淨利收入23,193元【計算式：（24,313＋21,235＋
    24,032）÷3＝23,193】，為其每月可處分所得數額。
  ⒉聲請人之必要支出狀況：
    聲請人主張其每月必要支出依新北市政府所公告之110年度
    新北市最低生活費15,600元之1.2倍計算即18,720元，經核
    符合消債條例第64條之2第1項規定；且依消債條例施行細則
    第21條之1第3項規定，聲請人若表明以行政院衛生福利部公
    布之最低生活費1.2倍計算必要支出，毋庸記載原因、種類
    及提出證明文件，是聲請人上開主張應為可採。
  ⒊受聲請人扶養之人：
    聲請人復主張其須扶養1名未成年子女，每月扶養費9,000元
    等情，亦據其提出戶籍謄本附卷為憑（見本院卷第12頁）。
    本院審酌聲請人之子女未成年（年籍資料詳卷），確有受聲
    請人扶養之必要，而聲請人主張支出之扶養費，未逾消債條
    例第64條之2第2項所定受扶養者之必要生活費用（即新北市
    110年度每人每月最低生活費之1.2倍）經與其他扶養義務人
    （即聲請人配偶）分攤後之數額，亦堪採信。
  ⒋準此，聲請人每月可處分所得23,193元，扣除每月必要生活
    支出18,720元、扶養費9,000元後，已入不敷出，堪認其客
    觀上處於因欠缺清償能力而不足以清償債務之經濟狀態，應
    符合消債條例第3條所規定「債務人不能清償債務」之情形
    。
五、綜上所述，聲請人係一般消費者，積欠無擔保或無優先權之
    債務在12,000,000元以下，其曾與金融機構達成債務協商，
    固嗣後毀諾；惟經本院調查，聲請人係有不可歸責於己之事
    由，致履行困難。又聲請人之收入扣除必要支出後，已達有
    不能清償債務之虞之程度，且其未經法院裁定開始清算程序
    或宣告破產，復查無消債條例第6條第3項、第8條或第46條
    各款所定駁回更生聲請之事由存在，則聲請人聲請更生，應
    屬有據，爰裁定如主文所示。
六、另聲請人於更生程序開始後，應提出足以為債權人會議可決
    或經法院認為公允之更生方案以供採擇，俾免更生程序進行
    至依消債條例第61條規定應行清算之程度，附此敘明。
中　　華　　民　　國　 110　　年　　12　　月　　14　　日
                  民事第二庭    法  官  楊雅萍
以上正本證明與原本無異。
本件裁定不得抗告。
本裁定已於110年12月14日上午10時公告。
中　　華　　民　　國　　110 　年　　12　　月　　14　　日
                                書記官  蘇  泠